高雄高等行政法院簡易判決　　　　　　　　　　　　九十年度簡字第三九七九號
　　　　　　　　　　　　　　　.
　　原　　　告　甲○○
　　訴訟代理人　丁○○　　　　.
　　被　　　告　財政部高雄市國稅局
　　代　表　人　鄭宗典　局長
　　訴訟代理人　戊○○
右當事人間因八十八年度綜合所得稅事件，原告不服財政部中華民國九十年十月三日
台財訴字第０九０００四五六六號訴願決定，提起行政訴訟。本院判決如左：
    主  文
原告之訴駁回。
訴訟費用由原告負擔。
　  事實及理由
一、緣原告於八十八年度綜合所得稅結算申報，列報其本人、配偶丁○○、父親朱金
    水、女兒柳人瑋、姪兒朱耿儀、姪女朱祐諆等六人之免稅額計新臺幣（以下同）
    四六八、○○○元，案經被告初查，其中姪子朱耿儀、姪女朱祐諆二人未與原告
    同居一家且受其扶養，乃剔除其二人之免稅額一四四、０００元，原告不服，申
    經復查，未獲變更，提起訴願，亦遭訴願決定駁回，遂提起本件行政訴訟。原告
    主張略謂：依綜合所得稅結算申報書說明第十三條第四款第二項所載扶養要件，
    非同一戶籍惟以永久共同生活為目的同居一家者，依規定應提出村里長證明、受
    扶養者或其監護人註明確受納稅義務人扶養之切結書或其他適當證明文件，而原
    告業已提出丙○○夫婦二人書立朱耿儀、朱祐諆確係受原告扶養之切結書，原告
    亦實際提供受扶養人之生活費，已構成扶養要件。至於朱耿儀、朱祐諆星期六、
    日回家與父母親同居，乃人倫之常情，不能以此斷定該二人未受原告扶養。又受
    扶養者之父母經濟拮据，生活困難，無固定收入，房貸利息沉重，確有不能維持
    自己生活及扶養子女之事實，亦足佐證，原告確有扶養朱耿儀、朱祐諆之事實。
    再者，受扶養者戶籍地與原告住處僅相隔一條馬路，極為接近，原告住所擁有五
    房二廳三衛，適合其同居，亦備扶養之客觀條件，被告予以剔除，實屬有誤，爰
    訴請撤銷訴願決定及原處分云云。被告答辯略謂：（一）系爭受扶養親屬朱耿儀
    、朱祐諆為原告之兄丙○○之子女，二人雖常至原告位於高雄市○鎮區○○街一
    八○巷二十三號之住處由原告指導功課，然星期六、日仍會回至高雄市苓雅區○
    ○○路九十六號家中與其父母同住，且渠等生活費用亦多由丙○○夫婦負擔，有
    被告九十年五月十日外勤工作日誌附卷可稽，原告既未與系爭親屬以永久共同生
    活為目的同居一家，彼此間即未具備家長家屬關係，與得減除免稅額之要件不符
    ，乃剔除系爭親屬免稅額一四四、０００元，洵無錯誤。（二）又原告與系爭親
    屬既無家長家屬關係，縱有資助，其資助行為乃念同宗之誼而給與津貼，此種慈
    惠施與行為，係本於雙方之感情而生，於法原不能援為要求扶養之根據。原告對
    系爭親屬既無生活保持（維持）或生活扶助義務，請求追認扶養親屬免稅額，於
    法未合；另所檢具之丙○○夫婦切結書，因核與要證事實不符，自不得採據，原
    告之訴為無理由，請予駁回等語。
二、按「免稅額：納稅義務人按規定減除其本人、配偶及合於左列規定扶養親屬之免
    稅額。‧‧（四）納稅義務人其他親屬或家屬，合於民法第一千一百十四條第四
    款及第一千一百二十三條第三項之規定，未滿二十歲或滿六十歲以上無謀生能力
    ，確係受納稅義務人扶養者。但受扶養者之父或母如屬第四條第一款及第二款之
    免稅所得者，不得列報減除。」為所得稅法第十七條第一項第一款第四目所明定
    。次按「左列親屬互負扶養之義務：‧‧四、家長家屬相互間。」、「負扶養義
    務者有數人時，應依左列順序定其履行義務之人：一、直系血親卑親屬。二、直
    系血親尊親屬。三、家長。四、兄弟姐妹。五、家屬。六、子婦、女婿。七、夫
    妻之父母。」及「家置家長。同家之人，除家長外，均為家屬。雖非親屬而以永
    久共同生活為目的同居一家者，視為家屬。」分別為民法第一千一百十四條第四
    款、第一千一百十五條第一項及第一千一百二十三條所明定。又「所得稅法有關
    個人綜合所得稅『免稅額』之規定，其目的在以稅捐之優惠使納稅義務人對特定
    親屬或家屬盡其法定扶養義務。同法第十七條第一項第一款第四目規定：『納稅
    義務人其他親屬或家屬，合於民法第一千一百十四條第四款及第一千一百二十三
    條第三項之規定，未滿二十歲或滿六十歲以上無謀生能力，確係受納稅義務人扶
    養者』，得於申報所得稅時按受扶養之人數減除免稅額，固須以納稅義務人與受
    扶養人同居一家為要件，惟家者，以永久共同生活之目的而同居為要件，納稅義
    務人與受扶養人是否為家長家屬，應取決於其有無共同生活之客觀事實‧‧。」
    亦據司法院釋字第四一五號解釋在案。是所謂家屬，固非必以登記同一戶籍者為
    限，然必須以共同生活為目的而與家長同居一家為要件。從而納稅義務人與受扶
    養人是否具備家長家屬之關係，除主觀上彼此具有永久共同生活為目的之主觀意
    思外，尚須取決於有無共同生活之客觀事實，合先敘明。
三、本件原告八十八年度綜合所得稅結算申報，原列報免稅額四六八、０００元，被
    告初查以其中受扶養之親屬朱耿儀、朱祐諆二人，未有與原告以永久共同生活為
    目的而同居一家之客觀事實，認與民法相關規定不符，乃予剔除免稅額一四四、
    ０００元。此為兩造所不爭執，並有被告綜合所得稅核定通知書附於原處分卷足
    案，洵堪信實。本件兩造所爭執者，厥為朱耿儀、朱祐諆等二人於八十八年度原
    告申報綜合所得稅，得否列報為受扶養親屬而減除其免稅額，此惟本件爭執所在
    。
四、經查，茲據被告所屬復查員乙○○九十年五月十日外勤工作日誌記載：「‧‧甲
    ○○（即原告）為丙○○（即受扶養親屬之父）之妹，住在附近修文街處，朱耿
    儀念中正高工，朱祐諆就讀育英護校，因姑姑家教育水準比較好，子女功課可由
    姑姑指導，故子女放學多去姑姑甲○○家，姑姑見子女亦很好，亦有給些零用錢
    ，但楊月如（即受扶養親屬之母）稱星期六、星期天子女即回三多三路九十六號
    住處，丙○○亦稱扶養子女仍然是父母親之責任，如無別人負擔，子女之生活費
    用，教育費用當然還是應由父母親負擔，言下之意，子女之生活費用、教育費用
    大多由丙○○夫婦負擔。」，此有被告法務科復查員乙○○外勤工作日誌附於原
    處分卷可稽，由該工作日誌觀之，系爭受扶養人，顯往來於自家即原告住處，對
    於原告之住所自無久居之意思及客觀事實，難認符合家長家屬之關係。揆諸首揭
    說明，自無所得稅法第十七條第一項第一款第四目得享有減免免稅額之適用。職
    故，原告資助行為縱屬真實，亦僅因同宗之誼而給與之津貼，為本於雙方情誼而
    生之慈惠施與行為，並不再得列報扶養親屬減除免稅額之範圍內，被告予以剔除
    ，即非無據。
五、綜上而述，被告前以原告申報之扶養親屬朱耿儀、朱祐諆二人，未與原告以永久
    共同生活為目的而同居一家受其扶養，認與規定不符，乃剔除免稅額一四四、０
    ００元，並無違誤，訴願決定予以維持，亦無不合。原告起訴請求俱予撤銷，並
    無理由，應予駁回。
六、據上論結，本件原告之訴為無理由，依行政訴訟法第二百三十六條、第一百九十
    五條第一項後段、第九十八條第三項前段，判決如主文。
中　　　華　　　民　　　國    九十一　　年　  　三　　　月　　  十二　　日
                              高雄高等行政法院第二庭
                                          法      官  蘇秋津
右為正本係照原本作成。
如不服本判決，應於送達後二十日內，向本院提出上訴狀並表明上訴理由，如於本判
決宣示後送達前提起上訴者，應於判決送達後二十日內補提上訴理由書（須按他造當
事人人數附繕本）。
提起上訴應預繳送達用雙掛號郵票七份（每份三十四元）。
中　　　華　　　民　　　國    九十一　　年　  　三　　　月　　  十二　　日
                                          法院書記官  陳嬿如
附註：
行政訴訟法第二百三十五條（第一項、第二項）：
對於適用簡易程序之裁判提起上訴或抗告，須經最高行政法院之許可。
前項許可，以訴訟事件所涉及之法律見解具有原則性者為限。
